【裁判字號】    95,訴,273
【裁判日期】    951229
【裁判案由】    分割共有物
【裁判全文】
臺灣臺南地方法院民事判決               95年度訴字第273號
原      告  地○○○
訴訟代理人  許世律師
被      告  乙○○
            戊○○
訴訟代理人  亥○○
被      告  丁○○
            丙○○
            己○○
            辛○○
            庚○○
            宙○○
            巳○○
            未○○
            午○○
            酉○○
兼上列四人
共      同
訴訟代理人  申○○    住臺南縣.
                      身分證統.
被      告  壬○○    住臺南縣.
            寅○○    住臺南縣.
                      身分證統.
            子○○○  住臺南縣.
                      身分證統.
            黃○○    住臺南縣.
                      身分證統.
            Ａ○○    住臺南縣.
                      身分證統.
            玄○○    住臺南縣.
                      身分證統.
            宇○○    住臺南縣.
                      身分證統.
            甲○○    住臺南縣.
                      身分證統.
兼上列七人
共      同
訴訟代理人  辰○○    住臺南縣.
                      身分證統.
            天○○    住臺南縣.
被      告  卯○○    住臺南縣.
                      身分證統.
            丑○○    住臺南市.
                      身分證統.
上 列二 人
共      同
訴訟代理人  天○○    住臺南縣.
被      告  癸○○    住臺南市.
                      身分證統.
訴訟代理人  辰○○    住臺南縣.
                      身分證統.
上列當事人間請求分割共有物事件，本院於民國95年12月20日言
詞辯論終結，判決如下：
    主      文
原告與被告共有坐落臺南縣永康市○○段四０二地號、地目建、
面積二三０二點九六平方公尺之土地；同段四０三地號、地目建
、面積五一八點二八平方公尺之土地；同段四０六地號、地目建
、面積八二一點五六平方公尺；同段四０七地號、地目建、面積
八七七點六三平方公尺之土地，准予合併分割，分割方法如附圖
一所示：編號Ａ部分面積三六三點一二平方公尺之土地分歸被告
辰○○取得；編號Ｂ部分面積三五０點八０平方公尺之土地分歸
被告寅○○取得；編號Ｃ部分面積三六三點一二平方公尺之土地
分歸被告子○○○取得；編號Ｄ部分面積三六三點一二平方公尺
之土地分歸被告天○○取得、編號Ｅ、Ｆ部分面積各九六點０三
平方公尺、二六一點０一平方公尺之土地，分歸被告丑○○、卯
○○取得，並各按應有部分一００００分之五０四二、一０００
０分之四九五八之比例保持共有；編號Ｏ部分面積四二點九八平
方公尺之土地分歸被告卯○○取得；編號Ｇ部分面積一二一點０
四平方公尺之土地分歸被告乙○○取得；編號Ｈ部分面積一０二
點七０平方公尺之土地分歸被告癸○○取得；編號Ｉ部分面積一
二九點一五平方公尺之土地分歸被告甲○○取得；編號Ｊ、Ｋ部
分面積各一二二點五一平方公尺、一二二點五０平方公尺之土地
，分歸被告巳○○、未○○、申○○取得，並各按應有部分三分
之一之比例保持共有；編號Ｍ部分面積一六七點二０平方公尺之
地分歸被告申○○取得：編號Ｌ部分面積八六點三七平方公尺之
土地分歸被告午○○取得；編號Ｎ部分面積七二點一五平方公尺
之土地分歸被告酉○○取得；編號Ｑ部分面積五五點七七平方公
尺之土地分歸原告取得；編號Ｐ部分面積四六點四０平方公尺之
土地分歸被告黃○○取得；編號Ｔ部分面積三四一點五八平方公
尺之土地分歸被告黃○○、玄○○、宇○○取得，並各按應有部
分一０００分之二九二、一０００分之三五四、一０００分之三
五四之比例保持共有；編號Ｒ部分面積一八一點五六平方公尺之
土地分歸被告壬○○取得；編號Ｓ部分面積一八一點五六平方公
尺之土地分歸被告Ａ○○取得；編號Ｕ部分面積一八一點五六平
方公尺之土地分歸被告戊○○取得；編號Ｖ部分面積一八一點五
六平方公尺之土地分歸被告丁○○取得；編號Ｗ部分面積一八一
點五六平方公尺之土地分歸被告丙○○取得；編號Ｘ部分面積一
八一點五六平方公尺之土地分歸被告己○○、辛○○、庚○○取
得，並各按應有部分三分之一之比例保持共有；編號Ｙ部分面積
六０點五二平方公尺之土地分歸被告宙○○取得；編號Ｚ部分面
積一六三平方公尺之土地由兩造按原應有部分比例保持共有。原
告及被告癸○○、甲○○、午○○、黃○○應補償被告寅○○、
丑○○、卯○○、申○○、酉○○、玄○○、宇○○之金額如附
表二所示。
訴訟費用由兩造各按附表一所示應有部分比例負擔。
    事實及理由
壹、程序方面：
一、本件被告乙○○、戊○○、丁○○、丙○○、己○○、辛○○、庚○○、宙○○、壬○○，經合法通知，未於言詞辯論
    期日到場， 核無民事訴訟法第386條所列各款情形，爰依原
    告之聲請，由其一造辯論而為判決。
二、按訴訟繫屬中為訴訟標的之法律關係，雖移轉於第三人，於
    訴訟無影響。但第三人如經兩造同意，得聲請代當事人承當
    訴訟，民事訴訟法第254條第1項定有明文。查本件被告乙○○在本件訴訟繫屬中， 於民國95年1月27日雖將其應有部分
    移轉登記與第三人戌○○名下， 有土地登記第2類謄本附卷
    可稽（見本院95年度新調字第5號卷第9頁至第43頁；本院卷
    (二)第37頁至第68頁），雖第三人戌○○具狀聲請代被告乙○○承當訴訟，然未經被告乙○○同意，依前揭法條規定，其
    聲請承當訴訟，尚非有據，惟於本件訴訟無影響，合先敘明
    。
貳、實體方面：
一、本件原告起訴主張： 緣坐落臺南縣永康市○○段402地號、
    地目建、面積2,302.96平方公尺土地； 同段403地號、地目
    建、面積518.28平方公尺；同段406地號、建目建、面積821
    .56 平方公尺；同段407地號、地目建、 面積877.63平方公
    尺（下稱系爭土地），為兩造所共有，各共有人之應有部分
    如附表一所示。系爭土地並無因使用目的不能分割之情形或
    不為分割之協議，爰依法第823條、第824條之規定，請求合
    併裁判分割。又依原告主張聲明之分割方案，系爭土地上之
    建物應得以保存，以符合兩造之利益。另系爭土地各筆之公
    告現值均為每平方公尺新臺幣（下同）17,000元，各共有人
    如按應有部分分得之土地有增減者，以公告現值每平方公尺
    17,000元計算補償之標準，應符合市場價值。並聲明：原告
    與被告共有坐落臺南縣永康市○○段402地號、 地目建、面
    積2,302.96平方公尺之土地；同段403地號、地目建、 面積
    518.28平方公尺之土地；同段406地號、地目建、面積821.5
    6平方公尺之土地；同段407地號、地目建、面積877.63平方
    公尺之土地，准予合併分割，分割方法如附圖一所示：編號
    Ａ部分面積363.12平方公尺之土地分歸被告辰○○取得；編
    號Ｂ部分面積350.80平方公尺之土地分歸被告寅○○取得；
    編號Ｃ部分面積363.12平方公尺之土地分歸被告子○○○取
    得；編號Ｄ部分面積363.12平方公尺之土地分歸被告天○○
    取得、 編號Ｅ、Ｆ部分面積各96.03平方公尺、261.01平方
    公尺之土地，分歸被告丑○○、卯○○取得，並各按應有部
    分10,000分之5,402、10,000分之4,958之比例保持共有；編
    號Ｏ部分面積 42.98平方公尺之土地分歸被告卯○○取得；
    編號Ｇ部分面積121.04平方公尺之土地分歸被告乙○○取得
    ；編號Ｈ部分面積102.70平方公尺之土地分歸被告癸○○取
    得；編號Ｉ部分面積129.15平方公尺之土地分歸被告甲○○
    取得；編號Ｊ、Ｋ部分面積各122.51平方公尺、122.50平方
    公尺之土地，分歸被告巳○○、未○○、申○○取得，並各
    按應有部分3分之1之比例保持共有；編號Ｍ部分面積167.20
    平方公尺之地分歸被告申○○取得： 編號Ｌ部分面積86.37
    平方公尺之土地分歸被告午○○取得；編號Ｎ部分面積72.1
    5平方公尺之土地分歸被告酉○○取得；編號Ｑ部分面積55.
    77平方公尺之土地分歸原告取得； 編號Ｐ部分面積46.40平
    方公尺之土地分歸被告黃○○取得；編號Ｔ部分面積341.58
    平方公尺之土地分歸被告黃○○、玄○○、宇○○取得，並
    各按應有部分1,000分之292、1,000分之354、1,000分之354
    之比例保持共有；編號Ｒ部分面積181.56平方公尺之土地分
    歸被告壬○○取得；編號Ｓ部分面積181.56平方公尺之土地
    分歸被告Ａ○○取得；編號Ｕ部分面積181.56平方公尺之土
    地分歸被告戊○○取得；編號Ｖ部分面積181.56平方公尺之
    土地分歸被告丁○○取得；編號Ｗ部分面積181.56平方公尺
    之土地分歸被告丙○○取得；編號Ｘ部分面積181.56平方公
    尺之土地分歸被告己○○、辛○○、庚○○取得，並各按應
    有部分3分之1之比例保持共有； 編號Ｙ部分面積60.52平方
    公尺之土地分歸被告宙○○取得； 編號Ｚ部分面積163平方
    公尺之土地由兩造按原應有部分比例保持共有。被告癸○○
    、甲○○、午○○、黃○○及原告分別應提出717,060元、1
    37,870元、79,900元、4,080元及121,380元補償被告寅○○
    、卯○○、丑○○、申○○、酉○○、玄○○、宇○○；被
    告寅○○應受補償209,440元、卯○○及丑○○應受補償113
    ,390 元、被告申○○應受補償571,540元、被告酉○○應受
    補償161,840元、被告玄○○、宇○○應各應補償2,040元。
二、被告巳○○、未○○、午○○、酉○○、申○○、寅○○、
    子○○○、黃○○、Ａ○○、玄○○、宇○○、甲○○、辰
    ○○、天○○、卯○○、丑○○、癸○○則以：同意合併分
    割，且同意原告所提之分割方案，又各共有人如按應有部分
    分得之土地有增減者，同意以公告現值每平方公尺17,000元
    計算補償之標準等語。被告戊○○未於言詞辯論期日到庭，
    惟據其在準備程序期日到庭及具狀陳述：同意合併分割，但
    永康市○○路814巷疏未測繪計算面積， 由兩造按原應有部
    分比例保持共有，該既成道路於分割後，由被告戊○○分得
    多數，未符公平等語。至被告乙○○、丁○○、丙○○、己○○、辛○○、庚○○、宙○○、壬○○，未曾於言詞辯論
    期日到場，亦未提出準備書狀作何聲明或陳述。
三、按各共有人如非因物之使用目的不能分割或契約訂有不分割
    期限者，得隨時請求分割共有物；又共有物之分割，依共有
    人協議之方法行之。分割之方法，不能協議決定者，法院得
    因任何共有人之聲請，命為左列分配：一、以原物分配於各
    共有人。二、變賣共有物，以價金分配於各共有人，民法第
    823條第1項、第824條分別定有明文。 經查：系爭土地原為
    兩造所共有，各共有人之應有部分如附表所示，使用分區為
    住宅區等情， 業據原告提出系爭土地登記第2類謄本及地籍
    圖各1份附卷 （見本院94年度新調字第76號卷第6頁至第9頁
    ）可參，並有臺南縣永康市公所95年5月24日所都發字第095
    0019374號函1份存卷（見本院卷(二)第2頁）足參， 並為被告
    所不爭執，而兩造並未定有不分割之特約，亦無因物之使用
    目的不能分割之情形，且本件經本院新營簡易庭調解後，就
    分割之方法仍不能為一致之協議。 從而，原告依民法第823
    條第1項、第824條第2項之規定， 訴請分割系爭土地，洵屬
    有據，應予准許。
四、又按共有物如為數宗不同地號之土地，其共有人如非以成立
    一共有關係之意思而共有數宗土地時，應認其共有關係分別
    存在於每宗土地之上，除經全體共有人同意外，法院為分割
    時，尚不能任意予以合併為一共有物，視作一所有權而予分
    割，此乃一物一權原則之當然解釋；分割共有物之訴，係就
    同一共有關係之共有物，予以分割，使共有人各就共有物之
    一部分單獨取得所有權之形成訴訟。故數共有物，除依其性
    質及其共有人與應有部分均相同，並經共有人全體同意者外
    ，尚難認其得為合併分割（最高法院92年度台上字第1534號
    、85年度台上字第2959號判決參照）。另按分割共有物，以
    消滅共有關係為目的，法院裁判分割共有土地時，除因該土
    地內部分土地之使用目的不能分割（如為道路）或部分共有
    人仍願維持其共有關係，或部分當事人因繼承關係須就分得
    之土地保持公同共有者外，應就該部分土地不予分割或准該
    部分共有人成立新共有關係外，應將土地分配於各共有人單
    獨所有（最高法院92年台上字第1534號、91年度台上字第40
    7號判決意旨參照）。 再按裁判分割共有物，屬形成判決，
    法院定共有物之分割方法，固應斟酌當事人之聲明、共有物
    之性質、分割後之經濟效用、各共有人之意願、利害關係，
    而本其自由裁量權為公平合理之分配，但並不受當事人聲明
    、主張或分管約定之拘束（最高法院81年度台上字第16號、
    89年度台上字第724號、 93年度台上字第1797號判決參照）
    。經查：
（一）系爭土地中402、403地號相毗鄰在南側，大致呈長方形，
      406、407地號相毗鄰在北側，略呈長方形，兩地間隔同段
      405、250地號土地，系爭土地之使用分區為「住宅區○○○段405、250地號之使用分區○○○道路用地」，且系爭
      土地略呈南北走向， 東鄰永康市○○街376巷、南鄰永康
      市○○街、西鄰永康市○○○路814巷、 北鄰既成巷道。
      其上建物坐落情形（坐落之面積、位置、門牌號碼等情，
      部分詳如附圖二所示）為： 系爭406地號土地上，有被告
      子○○○所有2層加強磚造（頂樓加蓋）建物1棟（門牌號
      碼：永康市○○○路814巷1號及1層磚造建物1棟（門牌號
      碼：永康市○○○路814巷5號）、 1層鐵皮屋之部分（無
      門牌號碼、面積11.22平方公尺），被告天○○所有1層磚
      造建物1棟（門牌號碼：永康市○○○路814巷3號）； 同
      段406地號上有被告丁○○、 丙○○、己○○、辛○○、
      庚○○共有之1層磚造建物1棟，該建物之部分屋頂已毀損
      塌陷（門牌號碼：永康市○○○路814巷7號），現為空屋
      ，有被告黃○○、宇○○、玄○○、Ａ○○及訴外人林金
      玉所有之1層磚造 （門牌號碼：永康市○○○路814巷9號
      ）及鐵皮建物（無門牌號碼）各1棟， 有被告宇○○、玄
      ○○、黃○○共有1層鐵皮建物1棟（無門牌號碼，但區隔
      為3間）， 有原告所有3層鋼筋混凝土造建物（頂樓加蓋）
      1 棟（門牌號碼：永康市○○街386號）， 有被告黃○○
      所有2層加強磚造建物1棟 （門牌號碼：永康市○○街384
      號），有被告卯○○所有2層加強磚造建物1棟（門牌號碼
      ：永康市○○街382號），有被告酉○○所有1層鐵皮建物
      1 棟（門牌號碼：永康市○○街376巷1號），有被告申○○所有1層鐵皮屋及磚造建物各1棟（門牌號碼分別為永康
      市○○街376巷1號、3號），有被告午○○所有2層加強磚
      造建物（頂樓加蓋）1棟（門牌號碼：永康市○○街376巷
      5號）， 有被告甲○○所有1層磚造建物1棟（門牌號碼：
      永康市○○街376巷9號，與被告癸○○共用同一門牌號碼
      ）； 同段403地號上有被告癸○○所有1層磚造建物1棟（
      門牌號碼：永康市○○街376 巷9號）， 有訴外人戌○○
      所有（原為被告乙○○所有）2層鋼筋混凝土造建物1棟（
      門牌號碼：永康市○○街376巷11號）， 有被告丑○○所
      有1層鐵皮建物1棟 （門牌號碼：永康市○○街376巷13號
      ）；同段407地號土地上，有被告寅○○所有2層加強磚造
      建物1棟（門牌號碼：永康市○○街376巷23號），有被告
      辰○○所有1層磚造建物（門牌號碼：永康市○○街376巷
      23號）， 另同段250地號土地則為空地等情，業經本院會
      同臺南縣永康地政事務所測量員至現場勘測屬實，並製有
      勘驗測量筆錄、 勘驗附圖及土地複丈成果圖各1份在卷（
      見本院卷(一)第41頁至第204頁至第210頁）足稽，且有原告
      提出之瑒場照片25幀附卷（見本院卷(一)第240頁至第250頁
      ）可參。
（二）又兩造就系爭共有土地，各自之應有部分均屬相同，使用
      分區又均屬住宅區，且被告巳○○、未○○、午○○、酉
      ○○、申○○、寅○○、子○○○、黃○○、Ａ○○、玄
      ○○、宇○○、甲○○、辰○○、天○○、卯○○、丑○○、癸○○、戊○○均同意合併分割。另被告乙○○、丁○○、丙○○、己○○、辛○○、庚○○、宙○○，經本
      院函請其等於文到7日內， 如未對原告所提分割方案即如
      附圖一所示，編號Ｇ部分面積121.04平方公尺之土地分歸
      被告乙○○取得；編號Ｖ部分面積181.56平方公尺之土地
      分歸被告丁○○取得；編號Ｗ部分面積181.56平方公尺之
      土地分歸被告丙○○取得；編號Ｘ部分面積181.56平方公
      尺之土地分歸被告己○○、辛○○、庚○○取得，並各按
      應有部分3分之1之比例保持共有； 編號Ｙ部分面積60.52
      平方公尺之土地分歸被告宙○○取得表示反對者，本院將
      逕認其等同意此一分割方案及同意合併分割，嗣被告乙○○、丁○○、丙○○、己○○  辛○○、庚○○、宙○○
      ，經合法送達後，迄未到庭或具狀表示反對，應足認其等
      均同意合併分割，且被告己○○、辛○○、庚○○同意分
      歸取得編號Ｘ部分面積181.56平方公尺之土地， 並各按3
      分之1之比例保持共有， 另被告壬○○經合法送達原告請
      求准予合併分割之民事聲請狀繕本後，迄未到庭，亦未具
      狀表示反對，亦足認其同意合併分割，再參酌系爭土地面
      積最小之同段403地號僅518.28平方公尺， 如逐筆分割，
      將造成多筆畸零地， 且系爭4筆共有土地上現有共有人之
      建物多棟，詳如前述，如逐筆分割，勢必拆除其上之建物
      ，不利土地之利用，有害共有人及社會之經濟。故准許合
      併分割，應較妥適。
（三）又被告巳○○、未○○、午○○、酉○○、申○○、寅○○、子○○○、黃○○、Ａ○○、玄○○、宇○○、甲○○、辰○○、天○○、卯○○、丑○○、癸○○，不但同
      意合併分割，且同意原告所提之分割方案，即其中被告丑
      ○○、 卯○○同意分歸取得編號Ｅ、Ｆ部分面積各96.03
      平方公尺、261.01平方公尺之土地， 並各按應有部分10,
      000分之5,402、10,000分之4,958之比例保持共有； 被告
      巳○○、未○○、申○○同意分歸取得編號Ｊ、Ｋ部分面
      積各122.51平方公尺、122.50平方公尺之土地，並各按應
      有部分3分之1之比例保持共有；被告黃○○、玄○○、宇
      ○○同意分歸取得編號Ｔ部分面積341.58平方公尺之土地
      ，並各按應有部分 1,000分之292、1,000分之354、1,000
      分之354之比例保持共有。 另被告己○○、辛○○、庚○○同意分歸取得編號Ｘ部分面積181.56平方公尺之土地，
      並各按3分之1之比例保持共有，已如前述。至編號Ｚ部分
      面積163平方公尺之土地， 為既成巷道，依前揭最高法院
      判決意旨，依其使用目的，得由兩造按原應有部分比例保
      持共有。
（四）被告戊○○雖辯稱：其分得編號Ｕ部分土地，有部分為永
      康市○○路814巷之既成道路， 其較他共有人分得之既成
      道路面積為多，未符合公平云云。惟分得系爭土地西側鄰
      永康市○○路814巷之既成道路者， 尚有其他被告子○○○、天○○、黃○○、玄○○、宇○○等人，且被告戊○○分得之編號Ｕ部分土地，北側尚有使用分區○○○○道
      路用地」之同段405地號土地， 是被告戊○○分得之編號
      Ｕ部分之土地，將可兩面臨路，而利於經濟上之使用，是
      難認被告戊○○分得編號Ｕ部分之土地，即未符合公平。
      綜此，經斟酌系爭土地之地形、面積、兩造使用系爭土地
      之現況及位置、其上各共有人所有之建物大部分得以保留
      ，而避免拆除，將有益社會經濟及共有人居住之安定、兩
      造應有部分比例所占之面積與其等各自之意願、系爭土地
      面臨道路情況、各人分得部分尚稱方正完整利於建築使用
      ，並兼顧各共有人分得部分之通行便利及單獨分得部分實
      際能充分利用之面積，以增加分得土地使用上之經濟效益
      等一切情狀，認原告所提之分割方案即附圖一之分割方案
      ，符合系爭土地分割之整體效益及共有人全體之利益，亦
      符合原告及大部分被告之意願，應可採取。
五、末按法院裁判分割共有物，除應斟酌各共有人之利害關係，
    及共有物之性質外，尚應斟酌共有物之價格，倘共有人中有
    不能按其應有部分受分配，或所受分配之不動產，其價格不
    相當時，法院非不得命以金錢補償之（最高法院57年台上字
    第2117號判例參照）。又按以原物為分配時，如共有人中，
    有不能按其應有部分受分配者，得以金錢補償之，民法第82
    4條第3項定有明文。 再按共有物之原物分割，依民法第825
    條規定觀之，係各共有人就存在於共有物全部之應有部分互
    相移轉，使各共有人取得各自分得部分之單獨所有權。故原
    物分割而應以金錢為補償者，倘分得價值較高及分得價值較
    低之共有人均為多數時，該每一分得價值較高之共有人即應
    就其補償金額對於分得價值較低之共有人全體為補償，並依
    各該短少部分之比例，定其給付金額，方符共有物原物分割
    為共有物應有部分互相移轉之本旨（最高法院85年台上字第
    2676號判例參照）。經查：
（一）本件依上開分割方法，被告辰○○、子○○○、天○○、
      乙○○、巳○○、未○○、壬○○、Ａ○○、戊○○、丁○○、丙○○、己○○、辛○○、庚○○、宙○○所分得
      之不動產與其等原應有部分之比例相合，且與分得系爭土
      地有增減之被告寅○○、卯○○、丑○○、癸○○、甲○○、午○○、申○○、酉○○、黃○○、玄○○、宇○○
      及原告分得之土地，為同地段相鄰之住宅區，公告現值均
      為每平方公尺17,000元， 有土地登記第2類謄本在卷可稽
      ，價格間信無高低差別，是被告辰○○、子○○○、天○○、乙○○、巳○○、未○○、壬○○、Ａ○○、戊○○
      、丁○○、丙○○、己○○、辛○○、庚○○、宙○○間
      ，及與被告寅○○、卯○○、丑○○、癸○○、甲○○、
      午○○、申○○、酉○○、黃○○、玄○○、宇○○及原
      告間，自無須相互補償。
（二）另被告寅○○、卯○○、丑○○、癸○○、甲○○、午○○、申○○、酉○○、黃○○、玄○○、宇○○及原告分
      得之面積各有增減（詳如附表二所示），而其等均同意以
      該公告現值即每平方公尺17,000元互為補償。則被告癸○○、甲○○、午○○、黃○○及原告共計應提出1,060,29
      0元之補償金，其中被告癸○○應提出717,060元、被告甲○○應提出137,870元、 被告午○○應提出79,900元、被
      告黃○○應提出4,080元及原告應提出121,380元，對土地
      因分割方案而減少之被告寅○○、卯○○、丑○○、申○○、酉○○、玄○○、宇○○，按其土地減少比例及各土
      地增加之人應提出之補償金價格互為計算，其等應補償及
      受補償之金額如附表二所示。
六、綜上所述，系爭土地依其使用目的並非不能分割，共有人間
    亦無不能分割之約定，然迄今未能協議分割，又本院審酌系
    爭土地之現有使用狀況、對外通行問題、位置、兩造分割之
    利益及意願等一切情狀，認被告主張之分割方案符合土地分
    割之經濟效用及共有人全體之利益，堪認係適當、公允之分
    割方法，縱未完全符合地上建物之使用現狀，亦不致對地上
    建物之所有人或使用人造成重大損害，或有害於社會經濟。
    從而，原告本於共有人之資格，起訴請求就系爭土地予以合
    併分割，即屬正當，應予准許，本院因而准合併分割系爭土
    地如主文第1項所示。 又因分割後被告寅○○、卯○○、丑
    ○○、癸○○、甲○○、午○○、申○○、酉○○、黃○○
    、玄○○、宇○○及原告分得之面積各有增減，故被告癸○○、甲○○、午○○、黃○○及原告，應補償被告寅○○、
    卯○○、丑○○、申○○、酉○○、玄○○、宇○○等人，
    如主文第2項所示之金額。
七、本件雖准原告之請求，分割系爭土地，然分割方法係法院考
    量全體共有人之利益後，認原告所提之分割方案為可採，原
    告既為共有人之一，亦同受其利，若全由敗訴當事人負擔訴
    訟費用顯失公平， 爰依民事訴訟法第80條之1規定，命勝訴
    之原告亦負擔部分之訴訟費用，併此敘明。
八、據上結論．本件原告之訴為有理由， 依民事訴訟法第385條
    第1項前段、第78條、第80條之1、 第85條第1項但書，判決
    如主文。
中    華    民    國    95    年    12    月    29    日
                        民事第一庭    法  官  陳金虎
以上為正本係照原本作成。
如對本判決上訴，須於判決送達後20日內向本院提出上訴狀（須
附繕本）。
中    華    民    國    96    年    1     月    2     日
                                      書記官  謝文心
  附表一：
┌────┬─────┬─────────────┐
│土地坐落│共  有  人│應有部分比例              │
├────┼─────┼─────────────┤
│臺南縣永│天○○    │12分之1                   │
│康市二王├─────┼─────────────┤
│段402、4│丙○○    │24分之1                   │
│03、 406├─────┼─────────────┤
│、 407地│丁○○    │24分之1                   │
│號      ├─────┼─────────────┤
│        │宇○○    │36分之1                   │
│        ├─────┼─────────────┤
│        │Ａ○○    │24分之1                   │
│        ├─────┼─────────────┤
│        │宙○○    │72分之1                   │
│        ├─────┼─────────────┤
│        │巳○○    │16,005,270分之300,000     │
│        ├─────┼─────────────┤
│        │午○○    │16,005,270分之300,000     │
│        ├─────┼─────────────┤
│        │未○○    │16,005,270分之300,000     │
│        ├─────┼─────────────┤
│        │申○○    │16,005,270分之1,037,545   │
│        ├─────┼─────────────┤
│        │黃○○    │120,039,525分之4,019,277  │
│        ├─────┼─────────────┤
│        │子○○○  │24分之2                   │
│        ├─────┼─────────────┤
│        │丑○○    │72分之3                   │
│        ├─────┼─────────────┤
│        │甲○○    │36分之1                   │
│        ├─────┼─────────────┤
│        │辰○○    │36分之3                   │
│        ├─────┼─────────────┤
│        │地○○○  │120,039,525分之1,339,759  │
│        ├─────┼─────────────┤
│        │卯○○    │600分之31                 │
│        ├─────┼─────────────┤
│        │寅○○    │36分之3                   │
│        ├─────┼─────────────┤
│        │酉○○    │16,005,270分之300,000     │
│        ├─────┼─────────────┤
│        │癸○○    │72分之1                   │
│        ├─────┼─────────────┤
│        │玄○○    │36分之1                   │
│        ├─────┼─────────────┤
│        │己○○    │72分之1                   │
│        ├─────┼─────────────┤
│        │辛○○    │72分之1                   │
│        ├─────┼─────────────┤
│        │庚○○    │72分之1                   │
│        ├─────┼─────────────┤
│        │戊○○    │24分之1                   │
│        ├─────┼─────────────┤
│        │李錫安    │36分之1                   │
│        ├─────┼─────────────┤
│        │壬○○    │24分之1                   │
└────┴─────┴─────────────┘
附表二：
┌─┬────┬───┬───┬───┬───────┐
│編│共 有 人│分割後│因分割│應提出│應分別給付其他│
│  │        │取得之│而增加│之差額│共有人之金額 (│
│號│        │面積  │之面積│(單位:│單位：元)     │
│  │        │(㎡)  │(㎡)  │元)   │              │
├─┼────┼───┼───┼───┼───┬───┤
│01│癸○○  │102.70│42.18 │717060│寅○○│141641│
│  │        │      │      │      ├───┼───┤
│  │        │      │      │      │丑○○│38664 │
│  │        │      │      │      ├───┼───┤
│  │        │      │      │      │卯○○│38020 │
│  │        │      │      │      ├───┼───┤
│  │        │      │      │      │申○○│386525│
│  │        │      │      │      ├───┼───┤
│  │        │      │      │      │酉○○│109450│
│  │        │      │      │      ├───┼───┤
│  │        │      │      │      │玄○○│1380  │
│  │        │      │      │      ├───┼───┤
│  │        │      │      │      │宇○○│1380  │
├─┼────┼───┼───┼───┼───┼───┤
│02│甲○○  │129.15│8.11  │137870│寅○○│27234 │
│  │        │      │      │      ├───┼───┤
│  │        │      │      │      │丑○○│7434  │
│  │        │      │      │      ├───┼───┤
│  │        │      │      │      │卯○○│7310  │
│  │        │      │      │      ├───┼───┤
│  │        │      │      │      │申○○│74318 │
│  │        │      │      │      ├───┼───┤
│  │        │      │      │      │酉○○│21044 │
│  │        │      │      │      ├───┼───┤
│  │        │      │      │      │玄○○│265   │
│  │        │      │      │      ├───┼───┤
│  │        │      │      │      │宇○○│265   │
├─┼────┼───┼───┼───┼───┼───┤
│03│午○○  │86.37 │4.70  │79900 │寅○○│15783 │
│  │        │      │      │      ├───┼───┤
│  │        │      │      │      │丑○○│4308  │
│  │        │      │      │      ├───┼───┤
│  │        │      │      │      │卯○○│4237  │
│  │        │      │      │      ├───┼───┤
│  │        │      │      │      │申○○│43069 │
│  │        │      │      │      ├───┼───┤
│  │        │      │      │      │酉○○│12195 │
│  │        │      │      │      ├───┼───┤
│  │        │      │      │      │玄○○│154   │
│  │        │      │      │      ├───┼───┤
│  │        │      │      │      │宇○○│154   │
├─┼────┼───┼───┼───┼───┼───┤
│04│地○○○│55.77 │7.14  │121380│寅○○│23976 │
│  │        │      │      │      ├───┼───┤
│  │        │      │      │      │丑○○│6545  │
│  │        │      │      │      ├───┼───┤
│  │        │      │      │      │卯○○│6435  │
│  │        │      │      │      ├───┼───┤
│  │        │      │      │      │申○○│65429 │
│  │        │      │      │      ├───┼───┤
│  │        │      │      │      │酉○○│18527 │
│  │        │      │      │      ├───┼───┤
│  │        │      │      │      │玄○○│234   │
│  │        │      │      │      ├───┼───┤
│  │        │      │      │      │宇○○│234   │
├─┼────┼───┼───┼───┼───┼───┤
│05│黃○○  │99.741│0.24  │4080  │寅○○│806   │
│  │        │9102.7│      │      ├───┼───┤
│  │        │      │      │      │丑○○│220   │
│  │        │      │      │      ├───┼───┤
│  │        │      │      │      │卯○○│216   │
│  │        │      │      │      ├───┼───┤
│  │        │      │      │      │申○○│2199  │
│  │        │      │      │      ├───┼───┤
│  │        │      │      │      │酉○○│623   │
│  │        │      │      │      ├───┼───┤
│  │        │      │      │      │玄○○│8     │
│  │        │      │      │      ├───┼───┤
│  │        │      │      │      │宇○○│8     │
└─┴────┴───┴───┴───┴───┴───┘


司法院資訊處製作；財團法人民間司法改革基金會備份。
